臺灣高等法院刑事判決
109年度上易字第2511號
上  訴  人  
即  被  告  陳漢原

上列上訴人因竊盜案件，不服臺灣士林地方法院109年度易字第2
92號，中華民國109年11月16日第一審判決（起訴案號：臺灣士
林地方檢察署108年度偵字第15509號、第17903號、109年度偵字
第573號），提起上訴，本院判決如下：
    主  文
原判決撤銷。
甲○○犯如附表各編號「罪名、宣告刑及沒收」欄所示之罪，各
處如附表各編號「罪名、宣告刑及沒收」欄所示之刑及沒收。應
執行拘役捌拾日，如易科罰金，以新臺幣壹仟元折算壹日。
    事  實
一、甲○○意圖為自己不法所有，基於竊盜之犯意，於下列時間
    、地點，為下列之行為：
（一）於民國108 年9 月20日19時37分許，在臺北市○○區○○
      ○路00巷00號中山地下街爵士廣場，見林００（91年出生
      ）所有之廠牌：SAMSUNG ，型號：A70 之黑色手機（價值
      新臺幣【下同】1 萬1000元，IMEI序號：00000000000000
      0 號）放置該處椅子上充電，竟徒手竊取之。
（二）於108 年10月16日19時16 分許，在臺北市大同區承德路1
      段地下三樓京站百貨美食地下街，見甲○○置放在美食街
      座位上之咖啡色手提包（提袋價值約5000元、內含文件資
      料）旁無人看管，竟徒手竊取之。
（三）於108 年11月3 日17時52分許，在臺北市大同區承德路1
      段地下三樓京站百貨美食地下街，見丙○○置放在美食街
      座位上之白色LAZY OAF帆布包（內有相機1 臺、鑰匙圈一
      串、個人證件、現金1000元等物），旁無人看管，竟徒手
      竊取之。嗣經林００、甲○○、丙○○察覺物品遭竊而報
      警處理，經警調取監視器後循線查知上情。
二、案經林００、甲○○、丙○○訴由臺北市政府警察局大同分
    局報告臺灣士林地方檢察署檢察官偵查起訴。
    理  由
一、本案認定犯罪事實所憑之證據及理由
    上開事實，業據被告於本院審理時坦承不諱（見本院卷第91
    頁），復有證人即被害人林００於警詢及偵訊之證詞（見108 
    年度偵字第15509 卷【下稱偵15509 卷】第39至40頁、79至
    81頁）、證人即告訴人甲○○於警詢之證詞（見109 年偵字第
    573 號卷【下稱偵573卷】第33至35頁）、證人即告訴人丙○
    ○於警詢及偵訊之證詞（見108 年偵字第 17903 號卷【下稱
    偵17903 卷】第26至28頁、第39至40頁）互核屬實，並有10
    8 年9 月20日19時37分許，在臺北市○○區○○○路00巷00號中
    山地下街爵士廣場監視器錄影翻拍相片13張、監視器錄影光
    碟1 片（見偵15509 卷第31至36頁、證物袋）、林００失竊手
    機型號資料（見偵15509 卷第103 頁）；108 年10月16日19
    時25分許，在臺北市大同區承德路1 段地下三樓京站百貨美
    食地下街監視器錄影翻拍相片19張、監視器錄影光碟1 片（
    見偵573 卷第39至54頁、卷末證物袋）；108 年11月3 日17
    時52分許，在臺北市大同區承德路1 段地下三樓京站百貨美
    食地下街監視器錄影翻拍相片2 張、監視器錄影光碟1 片（
    見偵17903 卷第22頁、卷末證物袋）在卷可稽。足認被告前
    揭任意性自白核與事實相符，本案事證明確，被告犯行堪以
    認定。   
二、論罪科刑
  ㈠被告所為係犯刑法第320 條第1 項之竊盜罪。被告所為如事
    實欄所示3 次竊盜犯行，犯意各別，行為互殊，應予分論併
    罰。
　㈡本件告訴人林００（民國00年生，真實姓名詳卷）雖係兒童及
    少年福利與權益保障法第2 條規定所指12歲以上未滿18歲之
    少年，惟卷內並無證據證明被告行為時，可知悉手機之所有
    權人屬何人，對於被害人之年紀自然無所認識，且參卷附現
    場監視錄影畫面，被告所竊取之手機，亦非一見可知係供少
    年使用，故本件尚難認有同法第112 條第1項前段規定所指
    之成年人故意對少年犯罪而應加重其刑之情形，附此敘明。
  ㈢被告前因傷害致死案件，經臺灣高等法院臺南分院以100年度
    上訴字第327 號判決判處有期徒刑8 年，後經最高法院以10
    0 年度台上字第6152號判決上訴駁回確定，於107年5 月16
    日縮短刑期執畢出監，有本院被告前案紀錄表1 份在卷可稽
    （見本院卷第23至50頁），被告於前開案件執行完畢後，5 
    年內故意再犯本件有期徒刑以上之罪，為累犯，惟被告前揭
    犯行與本案犯行，罪名不同、罪質迥異，所侵害之法益亦不
    同，復欠缺關聯性及類似性，自難僅憑被告於受前開徒刑執
    行完畢5 年內，故意再犯本罪，即遽認其有特別惡性及對刑
    罰反應力薄弱之情形，故依司法院釋字第775 號解釋意旨，
    爰不予加重其最低本刑。
三、撤銷改判及科刑審酌部分：
  ㈠原審認被告所犯事證明確，予以論罪科刑，固非無見。惟查
    ：被告於本院審理時完全坦承犯行，且因罹患精神疾病雖自
    承未影響責任能力但精神狀況不佳，嗣經本院電詢監所確有
    此情，原審未及審酌此量刑之參考因素，遽以被告所犯合併
    量處有期徒刑7月，量刑顯然過重，違反比例原則及罪刑相
    當原則，容有未當。被告上訴意旨主張請求從輕量刑等語，
    為有理由，且原判決並有上開未及審酌之處，自屬無可維持
    ，應由本院將原判決予以撤銷改判。爰以行為人之責任為基
    礎，審酌被告前有傷害致死前科，素行不良，竟不知警惕，
    再犯本件3 起竊盜案，造成前開告訴人皆受有財產損失，法
    治觀念顯欠佳，殊值非難，且迄至本案辯論終結前，仍未對
    前開告訴人為任何賠償，惟念被告於本院審理時已坦承犯行
    ，犯罪手段尚屬平和，暨考量其犯罪之動機、手段、
    情節、各次犯行造成之損害、自述學歷為國小畢業、未婚
    、之前做粗工、臨時工等之家庭生活與經濟狀況，並罹患
　  精神疾病身體健康狀況不佳等一切情狀，分別量處如附表所
　  示所示之刑，並均諭知易科罰金之折算標準，爰衡酌受刑人
    所犯如附表所示三罪，犯罪類型均屬財產犯罪，惟態樣、手
    段相同，所侵害之法益均屬個人財產法益等情，經審酌上揭
    責任非難重複之程度，及受刑人所犯數罪為整體之非難評價
    後，就宣告拘役部分定其應執行之刑，如主文所示及諭知易
    科罰金之折算標準。
  ㈡犯罪事實一（三）部分起訴書就被告所竊取之物品，雖含白
    色包包內部所放的2 個錢包、現金2300元等物，惟此僅據告
    訴人之指述，被告否認在白色包包內部有2 個錢包，而現金
    亦只有1000元等語，因無其他證據可補強告訴人所指述之包
    包內含物全部正確無誤，依「罪證有疑，利於被告」原則，
    僅就被告承認之部分認定所竊得之物品，惟此部分公訴人以
    裁判上一罪起訴，有關逾1000元之部分現金及2 個錢包部分
    ，爰不另為無罪諭知。
  ㈢沒收部分
  ⒈按犯罪所得，屬於犯罪行為人者，沒收之；又前2 項之沒收
    ，於全部或一部不能沒收或不宜執行沒收時，追徵其價額；
    犯罪所得已實際合法發還被害人者，不予宣告沒收或追徵，
    刑法第38條之1 第1 項前段、第3 項、第5 項分別定有明文
    。
  ⒉本件被告如事實欄一( 一) 、( 二) 、( 三) 所示3 次竊盜
    犯行所各竊得之財物，分屬其各次犯行之犯罪所得，雖未扣
    案，然皆迄未返還各該被害人，復查無刑法第38條之2 第2 
    項所定宣告沒收或追徵，有過苛之虞、欠缺刑法上之重要性
    、犯罪所得價值低微，或為維持受宣告人生活條件之必要等
    情形，自應依刑法第38條之1 第1 項前段、第3 項規定，於
    被告所犯各該罪刑項下諭知沒收，且於全部或一部不能沒收
    或不宜執行沒收時，追徵其價額。　
據上論斷，應依刑事訴訟法第369條第1項前段、第364條、第299
條第1項前段，判決如主文。
本案經檢察官施清火到庭執行職務。
中　　華　　民　　國　　110 　年　　3 　　月　　17　　日
                  刑事第十二庭  審判長法　官　陳如玲
                              　　    法　官  郭惠玲
                              　      法　官  廖建瑜
以上正本證明與原本無異。
不得上訴。
                                      書記官  邵佩均　　
中　　華　　民　　國　　110 　年　　3 　　月　　17　　日
本案論罪科刑法條:
中華民國刑法第320條
意圖為自己或第三人不法之所有，而竊取他人之動產者，為竊盜
罪，處5年以下有期徒刑、拘役或50萬元以下罰金。
意圖為自己或第三人不法之利益，而竊佔他人之不動產者，依前
項之規定處斷。
前二項之未遂犯罰之。
附表
編號 對應之犯罪事實          罪名、宣告刑及沒收  1 事實欄一(一) 甲○○犯竊盜罪，處拘役肆拾日，如易科罰金，以新臺幣壹仟元折算壹日。未扣案之犯罪所得SAMSUNG ，型號：A70 之黑色手機（價值新臺幣1 萬1000元，IMEI序號：000000000000000 號）沒收，於全部或一部不能沒收或不宜執行沒收時，追徵其價額。  2 事實欄一(二) 甲○○犯竊盜罪，處拘役參拾日，如易科罰金，以新臺幣壹仟元折算壹日。未扣案之犯罪所得咖啡色手提包（提袋價值新臺幣5000元，內含文件資料）沒收，於全部或一部不能沒收或不宜執行沒收時，追徵其價額。  3 事實欄一(三) 甲○○犯竊盜罪，處拘役伍拾日，如易科罰金，以新臺幣壹仟元折算壹日。未扣案之犯罪所得白色包包（內含相機1 臺、鑰匙圈1 串、個人證件、新臺幣1000元）沒收，於全部或一部不能沒收或不宜執行沒收時，追徵其價額。